最高法院刑事裁定　　　　　　　　　　111年度台抗字第778號
抗　告　人　林子翔




上列抗告人因加重詐欺等罪案件，不服臺灣高等法院中華民國11
1年5月10日定其應執行刑裁定（111 年度聲字第1368號），提起
抗告，本院裁定如下：
    主  文
抗告駁回。
    理  由
一、按裁判確定前犯數罪者，併合處罰之；數罪併罰有二裁判以
    上宣告多數有期徒刑者，於各刑中之最長期以上，各刑合併
    之刑期以下，定其應執行之刑期，但不得逾30年，此觀刑法
    第50條第1項前段、第51條第5款及第53條分別規定甚明。又
    執行刑之量定，係事實審法院自由裁量之職權，倘其所酌定
    之執行刑，並未違背刑法第51條各款所定之方法或範圍（即
    法律之外部性界限），亦無明顯違背公平、比例原則或整體
    法律秩序之理念（即法律之內部性界限）者，即不得任意指
    為違法或不當。本件原裁定以抗告人即受刑人林子翔（下稱
    抗告人）所犯如其附表所示重傷害、偽造文書及加重詐欺取
    財等共175 罪所處之刑，係分別由數個不同案件判決確定之
    宣告刑，且原審法院為上開各罪犯罪事實最後判決之法院（
    即如原裁定附表編號138至169所示），合於裁判確定前所犯
    合併定其應執行刑要件，且分屬得易科罰金暨得易服社會勞
    動，與不得易科罰金亦不得易服社會勞動之罪刑，有相關判
    決書及抗告人前案紀錄表附卷可憑，因認檢察官依抗告人之
    請求聲請就其所犯上述175 罪所處之有期徒刑合併定其應執
    行刑為正當，乃於其所犯如原裁定附表所示各罪所處有期徒
    刑中之最長期（即編號1所示有期徒刑3年6 月）以上，各有
    期徒刑合併之刑期為有期徒刑211 年10月（但定應執行刑不
    得逾30年），並參酌抗告人所犯如原裁定附表編號1至126所
    示126罪，曾經法院裁定合併酌定其應執行之刑為有期徒刑1
    3年4月確定；編號127至137所示11罪，曾經法院判決合併酌
    定其應執行之刑為有期徒刑2年4月確定；編號138至169所示
    32罪，曾經法院判決合併酌定其應執行之刑為有期徒刑4 年
    確定；編號170至175所示6 罪，曾經法院判決合併酌定其應
    執行之刑為有期徒刑3年確定，合計為有期徒刑22年8月（13
    年4月＋2年4月＋4年＋3年），依循刑事訴訟法第370條所揭
    示禁止不利益變更原則，暨受法律秩序理念所指導且考量法
    律目的所在之裁量準據，本於恤刑理念並依限制加重原則，
    合併定其應執行之刑為有期徒刑21年，經核並未逾越刑法第
    51條第5款及刑事訴訟法第370條所定之法律外部性界限，且
    無明顯濫用裁量權而有違反公平、比例及罪刑相當原則等法
    律內部性界限之情形。
二、抗告意旨雖謂：伊年少無知，為分擔家計，誤入歧途，淪為
    詐欺犯罪集團之作案工具，但僅係從事提領詐欺贓款之邊緣
    角色，相較於所屬犯罪集團之核心首腦，或者殺人、放火或
    販毒者之社會危害性而言，尚屬輕微。又伊本件所犯加重詐
    欺取財等罪之時間相近，且主觀上係基於相同之動機與犯意
    ，性質上相當於已廢止之刑法連續犯，於合併定應執行刑時
    ，倘予以累加處罰，責任非難之重複程度較高，故應從輕酌
    定應執行刑，乃原審未斟酌上情，所酌定之前揭應執行刑，
    實屬過重，悖離刑罰教化之立法目的，爰請另酌定較輕之應
    執行刑；另請相告伊所犯其他現尚審理中之案件，來日判決
    確定後，得否與本件各罪合併定應執行刑云云。然原審綜合
    審酌抗告人所犯數罪所反映出之人格特性、刑罰暨定應執行
    刑之規範目的、所犯各罪間之關聯性及所侵害之法益與整體
    非難評價等面向，對於抗告人所犯上述應予併罰之罪刑，於
    法律拘束之外部性及內部性界限內，依限制加重原則，裁定
    其應執行之刑為有期徒刑21年，已本於恤刑理念給予適度之
    刑罰折扣，堪認與法律授予裁量權之目的無違，亦無明顯違
    反公平、比例及罪刑相當原則之情形。抗告意旨並未指摘原
    裁定究有何違法或不當之情形，徒以上揭泛詞爭執原裁定酌
    定之應執行刑過重，並請求重新酌定較輕之應執行刑云云，
    顯係對原審量刑職權之適法行使任意指摘，揆諸上揭規定及
    說明，其抗告為無理由，應予駁回。至受刑人所犯經法院分
    別判決確定之實質競合數罪，得否合併由檢察官聲請法院裁
    定酌定其應執行刑，應符合刑法第50條第1 項前段關於裁判
    確定前犯數罪而得併合處罰規定之前提要件，然倘其所犯數
    罪之全部或部分曾經法院裁判酌定其應執行刑，除原裁判所
    酌定應執行刑之基礎變動，或其他客觀上有責罰顯不相當之
    特殊情形，為維護極重要之公共利益，而有另定應執行刑之
    必要者外，依一事不再理原則，則不得再重複定其應執行之
    刑，附此敘明。
據上論結，應依刑事訴訟法第412條，裁定如主文。
中    華    民    國   111    年    6     月    2     日
                  刑事第一庭審判長法  官  郭  毓  洲  
                                  法  官  林  英  志  
                                  法  官  林  靜  芬  
                                  法  官  劉  興  浪  
                                  法  官  蔡  憲  德  
本件正本證明與原本無異
                                  書記官
中    華    民    國   111    年    6     月    7     日